---
title: "Reproducible Research Project 1"
author: "Rafael Mejia"
date: "02 de abril de 2017"
output: html_document
---

1. Librerias a utilizar:
```{r, echo=TRUE}
library(dplyr)
library(ggplot2)
library(lattice)
```

2. Cargar los datos:
```{r, echo=TRUE}
activity <- read.csv("activity.csv")
str(activity)
```

3. Procesar y transformar los datos previo al analisis:
```{r, echo=TRUE}
activity <- mutate(activity, date = as.Date(as.character(date), "%Y-%m-%d"))
```

#Cual es el numero total de pasos por día?

1. Calcular el numero total de pasos por día.
```{r, echo=TRUE}
steps_per_day <- aggregate(steps ~ date, data = activity, sum, na.rm = TRUE)
#pasos por día
```

2. Graficar histograma de pasos por día.
```{r, echo=TRUE}
hist(steps_per_day$steps, main = "Histograma del total de pasos dados en el día", xlab = "Pasos", breaks = 16, col = "wheat")
```

3. Calcular y reportar la media y mediana del total de pasos por día.
```{r, echo=TRUE}
mean_median_steps_per_day <- group_by(activity, date) %>%
    summarise(mean = mean(steps, na.rm = TRUE),
              median = median(steps, na.rm = TRUE))
head(mean_median_steps_per_day)
```

Media y mediana
```{r, echo=TRUE}
dim(mean_median_steps_per_day)
```

#Cual es el patron promedio de actividad diaria?

1. Hacer un grafico de seie temporal de los los intervalos de 5 minutos (eje x) y el promedio de pasos dados, promediado por días (en el eje x).

```{r, echo=TRUE}
interval_steps <- group_by(activity, interval) %>%
    summarise(mean = mean(steps, na.rm = TRUE))
with(interval_steps, 
     plot(interval, mean, 
          type = "l", 
          xlab = "Intervalos de 5 minutos",
          ylab = "Numero promedio de pasos por día"))
```

2. Cual es el intervalo de 5 minutos, en todos el conjunto des datos, contienen el numero maximo de pasos?

```{r, echo=TRUE}
max_steps_interval <- interval_steps$interval[which.max(interval_steps$mean)]
max_steps_interval
```

#Datos no considerados

1. Calcular el numero total de valor no considerados en el conjunto de datos
```{r, echo=TRUE}
any(is.na(activity$steps))
```

```{r, echo=TRUE}
any(is.na(levels(activity$date)))
```

```{r, echo=TRUE}
any(is.na(activity$interval))
```

2. Determinar el porcentaja de datos N/A en las filas
```{r, echo=TRUE}
NA_total <- sum(is.na(activity$steps))
NA_proportion <- sum(is.na(activity$steps)) / nrow(activity)
```

El porcentaje de datos N/A es de 0.1311475

3. Desarrollar una estrategia para rellenar todos los valores faltantes en el conjunto de datos. Hcer una copia del conjunto original de datos.

```{r, echo=TRUE}
activity_copy <- activity  
rm(activity)  
l <- nrow(activity_copy)
for (i in 1:l) {
    if (is.na(activity_copy$steps[i])) {
        today = activity_copy$date[i]
        sub_value = mean_median_steps_per_day[mean_median_steps_per_day$date == today, "median"]
        if (!is.na(sub_value)) {
            activity_copy$steps[i] = sub_value
        } else {
            pattern = activity_copy$interval[i]
            sub_value = interval_steps[interval_steps$interval == pattern, "mean"]
            activity_copy$steps[i] = sub_value
        }
    }
}

sum(is.na(activity_copy$steps))
```

```{r, echo=TRUE}
activity_copy <- mutate(activity_copy, steps = as.numeric(steps))
write.csv(activity_copy, file = "activity_copy.csv") 
```

4. Hacer un histograma del total de numero de pasos dados por día y calcular la media y mediana del total de numero de pasos por día.

```{r, echo=TRUE}
sum_mean_median_day <- group_by(activity_copy, date) %>%
    summarise(sum_steps = sum(steps),
              mean_steps = mean(steps),
              median_steps = median(steps))
sum_mean_median_day
```

Mostrar resultados:
```{r, echo=TRUE}
str(sum_mean_median_day)
```

Mostrar los graficos:
```{r, echo=TRUE}
par(mfcol = c(2,1))

hist(sum_mean_median_day$sum_steps, main = "Histograma del total de pasos por día despues de rellenar los datos NA", xlab = "Pasos", breaks = 16, col = "wheat")
hist(steps_per_day$steps, main = "Histograma del total de pasos por día antes de rellenar los datos NA", xlab = "Pasos", breaks = 16, col = "wheat", ylim = c(0,15))
```

5. Graficar la media de pasos dados por día antes y despues de completar los datos NA.

```{r, echo=TRUE}
plot(sum_mean_median_day$date, sum_mean_median_day$mean_steps, type = "h", pch = 1, col = "red")
points(mean_median_steps_per_day$date, mean_median_steps_per_day$mean, pch = 4)
legend("topleft", pch = c(1,4), col = c("red", "black"), legend = c("Antes", "Despues"))
```
Nota: Las lineas verticales rojas sin X en el extremo indican los valores no validos en el archivo original. 

#Hay alguna diferencia entre los patrones de actividad entre los dias de semana y los fines de semana?

1. Crear una nueva variable en el conjunto de datos para dos niveles (Dias de semana y fines de semana) que indique si la fecha dada es dia de semana o fin de semana. Se usará la función weekdays()

```{r, echo=TRUE}
class(activity_copy$date)
```

```{r, echo=TRUE}
state <- ifelse(weekdays(activity_copy$date) %in% c("Saturday", "Sunday"), "weekend", "weekday")
state <- as.factor(state)
activity_copy$state <- state
str(activity_copy)
```

2. Hacer un grafico conteniendo las series de tiempo de los intervalos de 5 minutos y el promedio de pasos dados (eje x), promediado a traves de todos los dias de semana y fines de semana (eje y).

```{r, echo=TRUE}
average_steps_state <- group_by(activity_copy, state, interval) %>%
    summarise(average_steps = mean(steps))
str(average_steps_state)
```

```{r, echo=TRUE}
g <- ggplot(average_steps_state, aes(x = interval, y = average_steps)) +
    geom_line() + 
    facet_grid(state ~ .) + 
    labs(x = "Intervalo") + 
    labs(y = "Numero de pasos")
g #grafico con ggplot2
```

Graficar nuevamente con la libreria lattice:
```{r, echo=TRUE}
xyplot(average_steps ~ interval | state, data = average_steps_state, type = "l", layout = c(1,2), xlab = "Intervalo", ylab = "Numero de pasos")
```

